【裁判字號】    98,上訴,4359
【裁判日期】    990128
【裁判案由】    偽造文書等
【裁判全文】
臺灣高等法院刑事判決                98年度上訴字第4359號
上  訴  人
即  被  告  甲○○
選任辯護人  吳振東律師
上列上訴人因偽造文書等案件，不服臺灣宜蘭地方法院97年度訴
字第457號，中華民國98年9月15日第一審判決（起訴案號：臺灣
宜蘭地方法院檢察署96年度偵續字第47號及併辦案號：97年度偵
字第4177號），提起上訴，本院判決如下：
    主  文
原判決撤銷。
甲○○行使偽造私文書，足以生損害於他人，處有期徒刑壹年捌
月，減為有期徒刑拾月。借據上偽造「乙○○」之署名及指印各
壹枚均沒收。
    事  實
一、甲○○與乙○○原係男女朋友關係，曾同居在宜蘭縣宜蘭市
    ○○路29巷65弄18之9號6樓。甲○○因曾向趙進興借款新台
    幣（下同）30萬元、39萬7 千元及66萬元，均已如期返還，
    欲再向趙進興借款70萬元時，趙進興之妻楊素芬恐口說無憑
    ，遂要求甲○○提出借據、支票及不動產所有權狀為擔保，
    方同意借款。甲○○於民國95年1月2日前數日，基於行使偽
    造私文書犯意，未經乙○○同意及授權，自行偽造「乙○○
    」署名為借款人之借據（下稱本案借據）交予趙進興，因借
    據上無乙○○蓋章及指印，經趙進興退回後，旋於95年1月2
    日前某日，在同居處盜用乙○○印章蓋於本案借據上，並偽
    造乙○○之指印於本案借據上，復於95年1月2日，在宜蘭市
    ○○路甲○○經營之飲冰室泡沫紅茶店內，連同其持有付款
    人臺灣銀行蘇澳分行、帳號00000000-0號、發票人為乙○○
    、發票日為96年1 月2日，票面金額70萬元之票號AP0000000
    號支票1 紙（下稱本案支票，被訴偽造有價證券罪部分，不
    另為無罪諭知，詳後述），交付予趙進興。甲○○於趙進興
    給付70萬元後，復於2、3日後某日，在同居處竊取乙○○所
    有之同居處房地之所有權狀，得手後，交付予趙進興收執，
    以完成借款之擔保。嗣本案支票發票日屆至，趙進興於96年
    1月4日提示未獲付款，經臺灣銀行蘇澳分行通知乙○○，始
    悉上情。
二、案經乙○○訴由宜蘭縣政府警察局宜蘭分局報請臺灣宜蘭地
    方法院檢察署檢察官偵查起訴及由趙進興訴由臺灣宜蘭地方
    法院檢察署檢察官移送併辦。
    理  由
一、以下所引證據，經本院當庭提示，檢察官、上訴人即被告甲
    ○○及其選任辯護人對於被告以外之人於審判外之言詞及書
    面陳述，均表示無意見，同意作為證據（本院卷第40反面）
    ，且本院審酌該言詞陳述或書面陳述作成時，並無違法或不
    當之狀況，依刑事訴訟法第159條之5第1 項規定，均有證據
    能力，合先敘明。
二、訊據被告對其原與乙○○同居於上址，對外稱乙○○為其配
    偶，同居處房地所有權人為乙○○，並於上開時、地繕寫本
    案借據、簽發本案支票，以借得70萬元等事實坦承不諱，惟
    矢口否認有何行使偽造私文書、竊盜等犯行，辯稱：乙○○
    申設本案支票帳戶，乃供其與乙○○共同經營飲冰室茶坊調
    度資金之用，且檢察官調閱本案支票帳戶已兌現支票中，有
    2 紙由其分別向吳文華、謝明娥借款，故乙○○於原審對簽
    發支票、送金簿內容，前後矛盾，足證所言不實。其在飲冰
    室泡沫紅茶店向趙進興借款時，吳涵荻在場，見趙進興猶豫
    不決，乃願以同居處房地所有權狀供擔保。迨其等返回同居
    處續談時，乙○○在場，並當場出具借據，簽發本案支票，
    由乙○○將同居處之房地所有權狀交趙進興，轉交楊素芬，
    再由其陪同趙進興領款並將借款交予其，足證乙○○確實知
    情，其並無起訴書所指犯行。趙進興、楊素芬於原審所證，
    前後不一，且均屬附和乙○○所言，亦不足採信云云。
三、經查：
(一)上開事實，業經證人乙○○、趙進興、楊素芬迭次陳述在卷
    。觀諸趙進興證稱：被告於94年間，第1 次借款30萬元、39
    萬7千元；第2次借款66萬元，均已還款。第3 次借款70萬元
    ，楊素芬要求他寫一個借據，當下沒有寫，事隔幾天後，他
    拿借據給我，因沒有蓋章簽名，請他回去補蓋。95年1月2日
    ，在東港路飲冰室泡沫紅茶店，被告給我本案支票及借據。
    借款後2、3天，被告拿同居處房地所有權狀給我，乙○○在
    借款、拿權狀時均不在場。被告給我本案借據及支票後，我
    私下問乙○○上情，乙○○表示不知情，我怕他們吵架，故
    不敢再講下去。後來我問被告，被告有拿同居處房地所有權
    狀來質押。借據不是楊素芬擬好稿的（偵續47卷第16、23、
    61頁、原審卷一第280、281頁）；楊素芬證稱：被告來我家
    ，幾乎要下跪了，趙進興說他是警察出身，品行良好，我不
    認識他，希望有擔保，才放心，所以，要求支票、借據及權
    狀。之後被告交本案借據、支票給我先生轉交給我，發現借
    據沒有蓋章、指印，要補蓋。隔幾天後，我先生就拿已經蓋
    好的本案支票、借據給我。本案借據不是我擬好給他寫的，
    且被告自己說要開他太太的支票，問我可以否？我說可以，
    但借據一定要被告自己寫、蓋章並蓋指印。事後被告寫好交
    給趙進興轉交給我（偵續47卷第62頁、原審卷一第289、292
    頁）；乙○○證稱：當時我們同居，權狀放在家裡衣櫥內，
    被告知道我支票及印鑑章放在何處，他也拿得到。他以前是
    警察，所以非常相信他。我不知道被告將權狀拿給趙進興質
    押，也未同意以我名義向趙進興借款，本案借據及支票上簽
    名及印章均不是我簽署及用印的（偵續47卷第16、17頁、原
    審卷一第261至263、278頁）；以趙進興為被告友人，並迭
    次借款予被告，顯示其等交情不錯，要無誣陷被告之理。且
    以趙進興、楊素芬而言，倘其等陳述：乙○○知情，並同意
    以其名義借款，則趙進興、楊素芬對70萬元之債權求償對象
    包括乙○○、被告，不啻增加求償可能性而更具保障，趙進
    興、楊素芬捨此不為，顯然趙進興、楊素芬所陳屬實，要無
    附和乙○○誣指被告之理。參以本案借據上借款人確實署名
    乙○○；本案支票於96年1月4日經楊素芬提示，經掛失止付
    而無法兌現（乙○○早於95年8月1日掛失止付，有票據掛失
    止付通知書，警卷第10頁），有本案借據、支票、退票理由
    單存卷為憑（他卷第5、6頁）。又本案借據經送內政部警政
    署刑事警察局鑑定，認該借據上借款人乙○○名下可資比對
    指紋1枚，經比對結果，與被告於98年6月3日所採右拇指指
    紋相符，有該局98年7月2日刑紋字第0980077372號鑑驗書在
    卷可憑（原審卷二第39、40頁），足證乙○○所證屬實，被
    告確有偽造「乙○○」指印。互核上開各情，堪認被告未經
    乙○○同意或授權，偽造乙○○署押、盜用乙○○印章、並
    偽造乙○○指印於本案借據上而偽造乙○○向趙進興借款70
    萬元之私文書，並持本案支票，向趙進興借款，復竊取同居
    處房地所有權狀持交趙進興以為擔保等情，堪以認定。至趙
    進興對被告交付本案支票、借據、所有權狀時間，容有不一
    ，因時間久遠，以偵查中所陳較為可採，業經趙進興陳述明
    確，自以其偵查中為本案認定事實之依據。
(二)借據表彰貸與人移轉金錢之所有權於借款人，而約定借款人
    於一定期間，以金錢返還之意思，貸與人與借款人間成立債
    權債務關係，則被告擅自以乙○○名義向「楊素芬」借款（
    借據上貸與人為楊素芬，被告除初次向趙進興、楊素芬借款
    外，其餘均透過趙進興聯絡）70萬元，造成乙○○須負擔70
    萬元債務之清償責任，自足以生損害於乙○○之權益。
(三)被告雖以前詞置辯。然本案借據上乙○○處之指印，被告先
    陳稱：借據上的擔保人欄，甲○○的部分確實是我蓋的指印
    ，而借款人乙○○並不是我蓋的，我不知道是誰蓋的。當時
    我有聽到趙進興說要乙○○蓋章，我回頭只有看到乙○○拿
    衛生紙在擦手，而地點是在我巴黎大道的住所（即同居處）
    （原審卷二第9 頁），已堅定表示非其所捺印。嗣經鑑定後
    方改稱：當時借據是先寫1 份草稿，趙進興邊寫借據，邊打
    電話給他太太，後來我寫了第2 次借據，當時借據可能是我
    蓋上指印沒有錯等語（原審卷二第53頁）。於本院再以：我
    曾出具另紙借據交趙進興，該紙借據貸與人為趙進興、借用
    人為我，因楊素芬不同意所記載內容，乃於95年1月2日攜回
    。我與乙○○、趙進興在同居處客廳，由我執筆，依楊素芬
    電話指示，撰寫第2 紙借據，將借款人由我改為乙○○、貸
    與人改為楊素芬，方由我在乙○○處蓋用指印等情（本院卷
    第18頁），前後反覆，已見情虛不實。且被告雖先後交付趙
    進興借據2 次，乃因借據上缺少乙○○蓋章及指印，趙進興
    方要求被告補蓋；被告向趙進興接洽借款、交付同居處所有
    權狀時，乙○○均不在場，已如上述，倘乙○○在場，焉有
    不由乙○○親自蓋用指印之理。又楊素芬證稱：前後均是同
    一張借據（原審卷一第290頁），以楊素芬初次觀看趙進興
    拿回之本案借據時，發現未蓋章及指印，顯然其觀察仔細，
    對於借款人、貸與人等借款之重要事項，理當無誤認之虞，
    則其認趙進興前後交付之借據係同一張，應堪認定，足證被
    告出具借據前後借款人均為乙○○，並無變更之情，被告上
    開反覆之詞，顯係卸責之詞，核無足取。又乙○○申請本案
    支票帳戶，雖概括授權予被告使用（如下述），然乙○○縱
    曾授權被告使用本案支票帳戶，與乙○○有無授權或同意被
    告以其名義向楊素芬借款70萬元無涉，充其量僅被告簽發本
    案支票不涉及偽造有價證券犯行。至證人即被告之母吳涵萩
    證稱：曾在飲冰室茶坊見過被告向趙進興借錢，當時乙○○
    亦在場，並說要將所有權狀交予趙進興設定。後來被告、乙
    ○○及趙進興到別處談，之後回到店裡，伊知道趙進興同意
    借，就向趙進興說謝謝云云（原審卷一第295頁）。此非但
    與趙進興所言齟齬，且倘乙○○同意借款，焉有不由乙○○
    親自蓋指印之理？是吳涵萩所言，應係迴護被告之詞，不足
    採信。又趙進興在飲冰室宜蘭店前經營大腸麵線攤，雖與乙
    ○○每日均有見面時間，然其何時向乙○○詢問被告以權狀
    借款之事，乃趙進興自由意志決定，尚難以此認趙進興事後
    2 、3週始向乙○○求證，係附和乙○○之詞。末被告明知
    偽造乙○○指印，在趙進興於原審請求鑑定時，礙於審理中
    案件，不得不同意，且送鑑定有可能因指印模糊而無法有結
    果，不妨姑且一試，否則，倘當下拒絕，豈不情虛而自曝犯
    行，自難以此認被告係事後回想曾簽發2紙借據係屬實情。
(四)按證人之證言或共犯之陳述，縱令先後兩歧或未盡相符，仍
    得本於審理所得心證，就其一部分認為真實予以採取（最高
    法院46年度台上字第1155號判例意旨參照）。且刑事訴訟以
    發現真實為目的，共同被告先後所為不利於己之陳述，互有
    出入時，審理事實之法院應本於職權詳為調查，斟酌各方面
    之情形，依自由心證判斷其孰為可信，不得因其先後陳述有
    所分歧，即全部予以捨棄（參照最高法院83年度台上字第45
    5 號判決意旨）。乙○○就本案支票帳戶哪些係其親自簽發
    支票、哪些係其親自或委託其妹存款而兌現等情，與卷附資
    料容有不符，雖適足以證明被告經乙○○授權使用本案支票
    帳戶之支票。然乙○○對是否有同意或授權被告以其名義向
    趙進興借款，及是否同意以同居處所有權狀供借款之擔保，
    自始至終均一致表示不同意，也未授權，核與趙進興借款後
    ，伺機詢問乙○○有關借款事情而發現乙○○不知情等過程
    相符，自難以乙○○關於本案支票使用狀況之些許細節有所
    不符而捨棄其證詞不採。趙進興就同居處房地所有權狀、本
    案支票、借據何時交付，先後或一起交付；2、3天後或2、3
    週後詢問乙○○借款事情，容有不同（偵續47卷第16、61頁
    、原審卷一第279、280、284、286頁）。然趙進興以其從事
    2 個工作較忙碌，時間不確定，但以偵查中說的比較正確（
    原審卷一第287 頁）。楊素芬就先領錢給被告，才寫支票及
    借據；沒有收過其他乙○○開立的支票，前後亦有不同（原
    審卷一第289、290頁），惟亦證稱：被告交給我支票、權狀
    的時間是同時，還是隔幾天，我忘記了；原審卷一第127 頁
    支票背面楊素芬簽名好像是我的字跡，這部分要回去查一下
    ，時間太久了（原審卷一第292、291頁），故其亦不否認可
    能另收取乙○○簽發之支票。其等2 人對於楊素芬與被告是
    否有會面、交談；趙進興與何人同往銀行領取款項等情，雖
    有不一，然因本案在短暫時間內，先後發生簽發本案借據、
    支票，並曾因本案借據無蓋章、指印，再交還被告，隔幾日
    被告方再交付已蓋妥指印、蓋章之本案支票、借據，趙進興
    始交付借款70萬元。時序緊湊、混亂，且其等於原審所證，
    距離案發已3 年多，容有因時間久遠而記憶淡忘，因其等對
    於被告向楊素芬借款70萬元，簽發本案支票、借據，並交付
    同居處房地所有權狀為擔保等情，前後一致，要難以枝節陳
    述稍有不一而捨棄不採。
(五)綜上所述，被告所辯，均無足採信。本案事證明確，被告犯
    行堪以認定，應依法論科。至被告聲請測謊，因事證業臻明
    確，尚無必要，附此敘明。
四、被告行為後，刑法及罰金罰鍰提高標準條例業經修正，並自
    95年7月1日生效施行。關於本件：
  (1)刑法第33條第5款有關罰金之最低額度修正後已提高，比較
    新舊法，以舊法有利於被告。
  (2)刑法第55條牽連犯規定業經刪除，此刪除雖非犯罪構成要件
    之變更，但顯已影響行為人刑罰之法律效果，自屬法律變更
    。比較新舊法結果，仍應適用舊刑法較有利於被告。
  (3)綜合上開法律修正前、後之比較，以舊刑法對林枝成等人較
    為有利，自應整體適用舊刑法相關規定。
五、核被告所為，係犯刑法第216條、第210條行使偽造私文書罪
    及同法第320條第1項竊盜罪。檢察官移送併辦部分（97年度
    偵字第4177號），與本案犯罪事實相同，屬同一案件，本院
    自得併予審究。被告在本案借據上盜用乙○○印章，並偽造
    乙○○署名、指印及印文，其偽造署名、指印及印文之行為
    為偽造私文書之階段行為，而偽造文書之低度行為，復為行
    使偽造私文書之高度行為所吸收，均不另論罪。又其所犯竊
    盜及行使偽造私文書罪，有方法、結果之牽連關係，應依修
    正前刑法第55條之規定，從一重之行使偽造私文書罪處斷。
六、原審認被告所犯罪證明確，予以論罪科刑，固非無見。惟查
    ：(1)原判決理由欄認被告所犯應從一重之偽造私文書罪處斷
    （原判決第6頁第3行），惟主文論以甲○○行使偽造私文書
    罪，顯然主文與理由矛盾，自有未洽。(2)本案借據上印文，
    係被告盜用乙○○真正印章所蓋用，其印文尚非偽造，自不
    在得以沒收之列（最高法院51年度台上第1054號判例意旨參
    照），原判決誤為沒收，亦有違誤。被告上訴否認犯行，雖
    無理由，然原判決既有上開可議之處，自應撤銷改判。爰審
    酌被告經濟能力有限，竟未經同居女友乙○○同意而擅自以
    其名義向趙進興貸款70萬元，並盜用乙○○印章、偽造署名
    、指印而偽造借據，並竊取同居處房地之所有權狀供借款擔
    保，足以損害乙○○權益，且事後飾詞矯辯，態度不佳等一
    切情狀，量處如主文第2 項所示之刑。又被告行為後，中華
    民國96年罪犯減刑條例於96年7月4日公布，於同年月16日施
    行，因本件犯行係在96年4 月24日以前，且被告雖於95年12
    月1 日經臺灣宜蘭地方法院檢察署通緝，有通緝書存卷可參
    （偵4256卷末頁），然被告於96年1月2日自行到案，有臺灣
    宜蘭地方法院檢察署點名單附卷可考（偵緝18卷第1 頁），
    且非中華民國96年罪犯減刑條例第3 條所示不得減刑之罪，
    爰法減輕其刑。又被告於本案借據上，偽造「乙○○」署名
    、指印各1枚，爰依刑法第219條規定沒收。
七、移送併辦意旨略以：被告上開所為，另涉犯刑法第339條第1
    項之詐欺取財罪嫌云云。查本案貸與人為楊素芬，除被告初
    次向楊素芬表示借款外，其餘均由趙進興出面接洽，故被告
    當無向楊素芬施用詐術之可能。且被告透過趙進興借款後，
    提出本案支票為擔保，其上亦有被告背書，有本案支票影本
    附卷可稽（他卷第7頁）。依票據法第144條、第39條、第29
    條規定，被告在支票上背書，亦負有擔保付款之責，故被告
    仍負有返還70萬借款之義務。再趙進興證稱：被告借款時，
    他說他有急用，好像要還地下錢莊，倘沒有這筆錢，他全家
    會死光光。且若他沒有拿乙○○簽發借據及權狀質押的話，
    基於我個人情誼，我可能會借他等語（原審卷一第285頁）
    ，足見趙進興轉知楊素芬借錢給被告時，其等均明知被告經
    濟拮据，仍願意借款，亦無陷於錯誤之情。又被告於借得款
    項後，確有支付部分利息，亦據趙進興證述無訛（原審卷一
    第284頁），苟被告於借款之初即存詐騙之不法所有意圖，
    其當無於借款後仍繼續支付數月利息予趙進興之理，益證被
    告未施用詐術向趙進興借款。從而，被告應無詐欺之故意。
    併辦意旨，容有誤會，附此敘明。
八、不另為無罪諭知部分
(一)公訴意旨另以：被告意圖為自己不法之所有，於95年1 月某
    日，在同居處，趁乙○○疏忽之際，竊取乙○○所有本案空
    白支票1 張，並意圖供行使之用，於不詳時、地，偽填發票
    日為96年1月2日、金額70萬元，並盜用乙○○之印章於票載
    發票人欄上，再於同年1 月某日，在宜蘭市○○路飲冰室泡
    沫紅茶店，將偽造本案支票，連同本案借據、同居處房地所
    有權狀，交付予趙進興，用以支付及擔保借款之用。因認被
    告此部分涉犯刑法第320條第1項之竊盜罪及同法第201條第1
    項、第2項之行使偽造有價證券罪嫌云云。
(二)公訴人以被告涉犯法第320條第1項竊盜罪及同法第201條第1
    項之偽造有價證券罪嫌，無非以：(1)被告與乙○○同財共居
    ，拿取支票及印章不困難。(2)乙○○不知被告借錢之事，亦
    未將同居處房地所有權狀交予趙進興及在趙進興面前蓋章。
    且倘乙○○在場，豈有不自己簽名，委由被告代簽名，卻又
    自己用印之理。(3)上開有罪部分，迭經乙○○、趙進興、楊
    素芬證述歷歷為其論據。
(三)訊據被告堅決否認此部分犯行，辯稱：其與乙○○共同經營
    飲冰室茶坊，因營業及資金調度之需要，由乙○○申請開立
    本票支票帳戶，並曾先後申領得50張支票簿2 本使用。其中
    除部分用以支付飲冰室茶坊及乙○○經營之泡沫紅茶店的貨
    款外，其餘多數支票，均由乙○○蓋好發票人「乙○○」之
    印鑑章後，交由其填寫金額及背書使用，其未竊取本案支票
    ，更未偽造支票等語。
(四)經查：
  (1)有價證券之偽造與行使，本屬兩事，偽造而又行使，其低度
    之「行使」行為應為高度之「偽造」行為所吸收（最高法院
    52年度台上第232 號判例意旨參照）。公訴意旨認被告所為
    涉犯行使偽造有價證券罪，容有誤會，應係涉犯偽造有價證
    券罪，合先敘明。
  (2)乙○○證稱：約7、8年前認識被告，在伊小孩讀幼稚園大班
    時起，與被告同居，至95年8 月間對被告提出告訴為止，現
    小孩已國中二年級，而本案房地係在小孩升國中時買的等語
    （原審卷一第263、264頁），足證乙○○與被告曾同居7、8
    年，關係親密。乙○○復證稱：被告要伊整理飲冰室茶坊，
    本案支票帳戶係與被告交往後才開戶，該帳戶是要用來支付
    伊所開設蘇澳泡沫紅茶店及被告經營之飲冰室茶坊的貨款。
    之後伊到飲冰室茶坊後，該帳戶支票大都支付飲冰室茶坊的
    貨款，較少使用在支付蘇澳泡沫紅茶店的貨款上等語（原審
    卷一第264 頁），足證乙○○確有協助被告經營飲冰室茶坊
    ，且本案支票帳戶用途亦供被告經營飲冰室茶坊之用。
  (3)本案支票帳戶，經原審函臺灣銀行蘇澳分行調得本案支票帳
    戶自開戶以來所有提示付款支票明細資料共70紙、送金簿共
    85紙，有該分行97年12月15日蘇澳營字第09750011731 號函
    及附件、98年4月3 日蘇澳字第09850003071號函及附件在卷
    為憑（原審卷一第60至130、173至254 頁）。且然乙○○證
    稱：原審調得支票影本共70張中，有57張係被告簽發；帳戶
    裡面的款項剛開始是我匯入，到宜蘭開店後，就由被告去匯
    入（原審卷一第268、260頁），則乙○○開立之本案支票帳
    戶之支票既供被告經營飲冰室茶坊之用，且絕大部分由被告
    簽發使用之情以觀，足證被告確可任意使用該帳戶支票。
  (4)再乙○○證稱：原審調得支票影本70張，其中12張支票係伊
    簽發，原審卷一第68頁不清楚；送金簿中有13張係伊去存款
    ；10張由伊之妹去存款，其餘則係被告去存款的等語（原審
    卷一第268至270頁）。倘屬實，以乙○○僅簽發13紙支票（
    包括原審卷一第68頁），乙○○及其妹豈會將票款存入本案
    支票帳戶之次數多達23次，顯然乙○○知悉被告簽發本案支
    票帳戶之支票，並願意將票款金額存入帳戶內以支付票款無
    訛。且乙○○證稱：原審卷一第244、245頁的送金簿係由伊
    去存款的等語（原審卷一第269 頁），惟該次送金簿上附註
    ：「114、交易日期94年12月27日，匯款人：甲○○於宜蘭
    東港路郵局（分行代號002）匯入5,800元」等字，倘非乙○
    ○曾授權被告使用該帳戶之支票，焉有乙○○使用被告帳戶
    ，並以其名義將支票款項匯入本案支票帳戶內以支付票款。
    另依本案支票帳戶之支票絕大部分由被告簽發，且被告在其
    後背書，倘係被告盜用，焉有在支票上背書而自曝偽造有價
    證券犯行之理？是乙○○指稱被告盜用支票云云，尚難採憑
    。至乙○○雖曾向臺灣銀行蘇澳分行提出之掛失止付通知書
    （警卷第10頁），僅能證明乙○○就本案支票曾為掛失止付
    之通知，尚難據以認定該紙支票確曾遺失，且由被告所竊取
    。又被告與乙○○雖同財共居，僅係同居之事實，亦難因此
    遽認被告有公訴人所指此部分犯行。末被告未經乙○○授權
    或同意，而偽造借據向楊素芬借款，核與乙○○是否曾授權
    被告簽發本案支票要屬不同事情，尚難以被告有偽造借據推
    論被告亦偽造有價證券。
  (5)綜上，以被告與乙○○間使用支票數量，及被告以乙○○名
    義簽發之支票，亦有由乙○○將款項存入該支票帳戶等情以
    觀，足認乙○○應有概括授權被告使用本案支票帳戶之支票
    無疑。從而，本案支票雖係被告簽發，可推認係經乙○○概
    括授權被告使用，自不得遽令被告以竊盜及偽造有價證券罪
    相繩，遑論行使偽造有價證券罪。
(五)此外，復無其他積極證據足資證明公訴人所指此部分犯行，
    因不能證明被告此部分犯罪，原應為無罪之判決，惟公訴人
    認此部分如成立犯罪，與上揭論罪科刑部分有裁判上一罪關
    係（原審卷二第68頁），爰不另為無罪之諭知，併此敘明。
據上論斷，應依刑事訴訟法第369條第1項前段、第364條、第299
條第1項前段，刑法第2條第1項前段、第216條、第210條、第320
條第1項、第219條，修正前刑法第55條，刑法施行法第1條之1，
中華民國96年罪犯減刑條例第2條第1項第3款、第5條、第7 條，
判決如主文。
本案經檢察官柯麗鈴到庭執行職務。
中    華    民    國    99    年     1    月    28    日
                  刑事第二庭審判長法  官 洪光燦
                                  法  官 楊照男
                                  法  官 李麗玲
以上正本證明與原本無異。
如不服本判決，應於收受送達後10日內向本院提出上訴書狀，其
未敘述上訴之理由者並得於提起上訴後10日內向本院補提理由書
（均須按他造當事人之人數附繕本）「切勿逕送上級法院」。
                                  書記官 廖婷璇
中    華    民    國    99    年     1    月    28    日
附錄：本案論罪科刑法條全文
中華民國刑法第210條
偽造、變造私文書，足以生損害於公眾或他人者，處5年以下有
期徒刑。
中華民國刑法第216條
行使第210條至第215條之文書者，依偽造、變造文書或登載不實
事項或使登載不實事項之規定處斷。
中華民國刑法第320條
意圖為自己或第三人不法之所有，而竊取他人之動產者，為竊盜
罪，處5年以下有期徒刑、拘役或5百元以下罰金。
意圖為自己或第三人不法之利益，而竊佔他人之不動產者，依前
項之規定處斷。
前二項之未遂犯罰之。


司法院資訊處製作；財團法人民間司法改革基金會備份。
